【裁判字號】    98,簡上,417
【裁判日期】    981118
【裁判案由】    損害賠償
【裁判全文】
臺灣臺北地方法院民事判決             98年度簡上字第417號
上  訴  人  己○○
            甲○○
被  上訴人  丙○○
            大豐交通有限公司
上  一  人
法定代理人  丁○○
共      同
訴訟代理人  乙○○
            戊○○
上列當事人間請求損害賠償事件，上訴人對於民國98年4月10日
臺灣臺北地方法院新店簡易庭98年度店簡字第222號第一審判決
提起上訴，經本院於98年10月28日言詞辯論終結，判決如下：
    主      文
上訴駁回。
第二審訴訟費用由上訴人負擔。
    事實及理由
一、上訴人起訴主張：
  (一)被上訴人丙○○於民國97年10月14日上午8時40分許，駕駛
    被上訴人大豐交通有限公司（下稱大豐公司）所有車號375-
    YC號營業小客車，行經臺北市○○○路○段與新生南路口處
    ，因違反號誌管制闖紅燈之過失，撞及上訴人己○○所有、
    由上訴人甲○○駕駛之3763-DA號車（下稱系爭汽車），被
    上訴人丙○○既因過失致上訴人己○○所有之系爭汽車受損
    ，自應負損害賠償責任，而被上訴人丙○○為被上訴人大豐
    公司之受僱人，被上訴人大豐公司應與被上訴人丙○○連帶
    負損害賠償責任。因本件車禍造成系爭汽車之左前輪內部三
    角架、連桿、支架變形，若時速超過80公里以上會偏左，方
    向盤會抖動，高速行駛恐有安全疑慮，而無法在高速公路上
    行駛。系爭汽車受損部分經送廠估計修復費用計新臺幣（下
    同）59,111元，又上訴人甲○○因本件事故支出修繕期間代
    步租金7,200元（預計修繕期間2日，每日租金3,600元），
    洽辦本案時間約5天半，1日以1,600元計算，誤工費8,800元
    ，且因此支出油資、郵資、停車費、訴訟費、戶籍謄本費（
    以下稱系爭雜費）共8,000元，以及系爭汽車因本件車禍無
    法在高速公路行駛，上訴人甲○○另支出於97年12月底攜妻
    小回臺南縣東山鄉之老婆娘家之交通費8,080元、春節假期
    全家出遊之交通費18,000元、98年2月間因探視親人及奔喪
    之交通費3,600元與1,830元，以上交通費共31,510元，綜上
    ，上訴人己○○因系爭車禍案件所受損害為59,111元，上訴
    人甲○○因系爭車禍案件所受損害合計55,510元（計算式：
    7,200＋8,800＋8,000＋8,080＋18,000+3,600＋1,830＝55,
    510）。
  (二)被上訴人賠償之金額不足，其中修車費59,111元不應計算折
    舊，因系爭汽車為四輪傳動休旅車，因底盤和傳動的不同，
    在一般道路上行駛，左前輪內的三角架、連桿和支架等零件
    是十分耐用且不易損壞的，前述零件非一般常態消耗性零件
    ，正常駕駛狀況下使用年限超過10年，原審判決對於零件部
    分予以折舊，實屬上訴人之不利益，有違公益原則。況另有
    道路鋼釘刺破車輪案例，因輪胎係屬車輛零件之消耗品，獲
    國賠全額賠償無須計算折舊，可供參考。
  (三)本件上訴人甲○○所請求代步租金、洽辦本案誤工費、系爭
    雜費及交通費，係因被上訴人延遲負擔修車理賠之責致上訴
    人甲○○無法正常使用系爭汽車所衍生，自有因果關係，被
    上訴人應負損害賠償責任，上訴人業已提出請求金額之項目
    明細說明綦詳。
  (四)爰依侵權行為法律關係請求，並聲明：被上訴人應連帶給付
    上訴人己○○59,111元，及自起訴狀繕本送達之翌日起至清
    償日止按年息5%計算之利息；被上訴人應連帶給付上訴人甲○○55,510元，及自起訴狀繕本送達之翌日起至清償日止按
    年息5%計算之利息。
二、被上訴人則以：本件系爭汽車係90年9月份出廠之舊車，故
    本件換修零件應予折舊，係屬正當，而系爭事故發生後，被
    上訴人希望前往被上訴人之修車廠將系爭汽車回復原狀，惟
    上訴人堅持要去原廠修繕，實屬無理，且上訴人要求代步租
    金、洽辦本案誤工費、系爭雜費及交通費等亦不合理，另上
    訴人所請求前揭費用應提出單據證明之等語，資為抗辯。
三、原審判決被上訴人應連帶給付上訴人己○○12,031元及自98
    年1月14日起至清償日止，按週年利率5%計算之利息，而駁
    回上訴人其餘之訴，上訴人不服聲明上訴（被上訴人對其敗
    訴部分未提起上訴，已告確定），並上訴聲明：(1)原判決不
    利於上訴人部分廢棄；(2)上開廢棄部分，被上訴人應連帶給
    付上訴人己○○47,080元；被上訴人應連帶給付上訴人甲○○55,510元，及均自起訴狀繕本送達之翌日起至清償日止，
    按週年利率5%計算之利息。被上訴人則答辯聲明：上訴駁回
    。
四、按因故意或過失，不法侵害他人之權利者，負損害賠償責任
    ；受僱人因執行職務，不法侵害他人之權利者，由僱用人與
    行為人連帶負損害賠償責任，但選任受僱人及監督其職務之
    執行，已盡相當之注意或縱加以相當之注意而仍不免發生損
    害者，僱用人不負賠償責任；又汽車、機車或其他非依軌道
    行駛之動力車輛，在使用中加損害於他人者，駕駛人應賠償
    因此所生之損害，但於防止損害之發生，已盡相當之注意者
    ，不在此限，民法第184條第1項前段、第188條第1項、第19
    1條之2分別定有明文。查上訴人主張被上訴人丙○○為被上
    訴人大豐公司之受僱人，被上訴人丙○○於97年10月14 日
    上午8時40分許，駕駛被上訴人大豐公司所有車號375-YC 號
    營業小客車，行經臺北市○○○路○段與新生南路口處，因
    違反號誌管制闖紅燈之過失，撞及上訴人己○○所有、由上
    訴人甲○○駕駛之3763-DA號車，致上訴人己○○所有之系
    爭汽車受損之事實，為被上訴人所不爭執，並有臺北市政府
    警察局中正第二分局97年12月9日北市警中正二分交字第
    09731 491400號函與其檢附之交通警察大隊道路交通事故初
    步分析研判表（見原審卷第6、7頁），以及臺北市政府警察
    局交通警察大隊98年2月17日北市警交大事字第09830587300
    號函所檢送之A3類道路交通事故調查報告表、道路交通事故
    現場圖、補充資料表、談話紀錄表、現場及車損照片為證（
    見原審卷第25至40頁），堪認為真實。準此，揆諸前揭規定
    ，被上訴人對於前揭事故所造成之系爭汽車受損等損害，應
    連帶負賠償責任。
五、上訴人之請求是否有理由，茲分述如次：
  (一)原告己○○部分：
    按民法第196條規定：「不法毀損他人之物者，被害人得請
    求賠償其物因毀損所減少之價額。」，而所謂請求賠償物被
    毀損所減少之價額，得以修復費用為估定之標準，但以必要
    者為限，例如修理材料以新品換舊品，應予折舊（參見最高
    法院77年度第9次民事庭會議決議）。查上訴人己○○主張
    系爭汽車因本件車禍受損害所需之修復費用為59,111元，其
    中包括零件52,311元、工資6,800元之情，並提出順益汽車
    股份有限公司估價單為憑（原審卷第10頁），此為被上訴人
    所不爭執，堪認是實，又被上訴人己○○所有之系爭汽車係
    90年9月出廠，此有系爭汽車之行車執照影本可佐（見原審
    卷第59頁反面），衡以系爭汽車有關零件部分之修復，既以
    新零件更換被損害之舊零件，則在計算損害賠償額時，自應
    將零件折舊部分予以扣除（最高法院77年5月17日第9次民事
    庭會議決議參照），上訴人固主張系爭汽車應更換之零件使
    用期限超過10年，不應折舊云云，惟新零件之使用期限較舊
    零件長，更換新零件後，無異使系爭汽車之該零件之使用期
    限延長，故應予折舊，始符公允，而依行政院所發布之固定
    資產耐用年數表及固定資產折舊率表，自用小客車之耐用年
    數為5年，依定率遞減法每年應折舊369/1000，據此，另依
    營利事業所得稅結算申報查核準則第95條第8項規定「固定
    資產提列折舊採用定率遞減法者，以1年為計算單位，其使
    用期間未滿1年者，按實際使用之月數相當於全年之比例計
    算之，不滿1月者，以1月計。」，再依97年10月14日本件損
    害發生時有效即98年5月27日修正生效前之所得稅法第54條
    第3項規定：「採用定率遞減法者，其最後一年度之未折減
    餘額，以等於成本1/10為合度。」，據此，被上訴人己○○
    之系爭汽車自出廠日90年9月起至車損日97年10月止，實際
    使用7年1月，已超過5年，故該車更換零件部分扣除折舊後
    之零件費為5,231元（52,311×1/10=5,231），加上工資6,8
    00元，則系爭汽車修復費用以12,031元 (5,231+6,800=12,0
    31)為正當。
  (二)上訴人甲○○部分：
  1.按當事人主張有利於己之事實者，就其事實有舉證之責任，
    民事訴訟法第277條定有明文。又民事訴訟如係由原告主張
    權利者，應先由原告負舉證之責，若原告先不能舉證，以證
    實自己主張之事實為真實，則被告就其抗辯事實即令不能舉
    證，或其所舉證據尚有疵累，亦應駁回原告之請求（最高法
    院93年度台上字第19號裁判參照）。
  2.上訴人甲○○主張其因本件事故支出修繕期間代步租金7,20
    0元（預計修繕期間2日，每日租金3,600元），洽辦本案時
    間約5天半，1日以1,600元計算，誤工費8,800元，且因此支
    出系爭雜費共8,000元，以及系爭汽車因本件車禍無法在高
    速公路行駛，上訴人甲○○於97年12月底攜妻小回臺南縣東
    山鄉之老婆娘家之交通費8,080元、春節假期全家出遊之交
    通費18,000元、98年2月間因探視親人及奔喪之交通費3,600
    元及1,830元，以上交通費共31,510元，上訴人甲○○因系
    爭車禍案件所受損害合計55,510元之事實，為被上訴人所否
    認，揆諸前開規定，上訴人甲○○應就其因被上訴人之前述
    過失駕駛行為受有損害，並損害與被上訴人過失行為間有相
    當因果關係，負舉證之責。
  3.查上訴人甲○○固提出高鐵車票、郵費、影印費、停車費、
    戶籍謄本費及繳納訴訟費收據為證（本院卷第33頁），惟查
    訴訟費部分是由法院依法判決應由何造分擔或兩造應分擔之
    比例，而油資、誤工費及除高鐵部分之交通費，上訴人甲○○均未舉證證明有其所主張之損害及數額，又上訴人甲○○
    並非系爭汽車之所有權人，且其自承本件事故後仍在市區駕
    駛系爭汽車使用，則前述誤工費、油資、郵資、停車費、訴
    訟費、戶籍謄本費、交通費，因上訴人甲○○均未舉證證明
    系爭汽車無法在高速公路行駛之事實，以及無法證明該等費
    用之支出與被上訴人過失行為間有相當因果關係，故尚難認
    是上訴人甲○○因被上訴人之侵權行為所受之損害。至於上
    訴人甲○○主張預計系爭汽車修繕期間2日，每日租金3,600
    元，代步租金7,200元之事實，因上訴人甲○○並非系爭汽
    車之所有權人，且均未提出證據證明其受有該等損害及數額
    ，從而，其此部分請求，亦無所據。
六、綜上所述，上訴人己○○依侵權行為之法律關係，請求被上
    訴人連帶給付12,031元及其法定遲延利息，為有理由，應予
    准許，逾此部分之請求，為無理由，應予駁回。原審就上開
    應駁回部分為上訴人敗訴之判決，於法並無不合。上訴意旨
    就此部分指摘原判決不當，求予廢棄改判，為無理由，應予
    駁回。
七、本案事證已臻明確，兩造其餘主張、陳述及所提之證據，經
    審酌後認與判決結果不生影響，爰不一一論述，附此敘明。
八、據上論結，本件上訴為無理由。依民事訴訟法第436條之1第
    3項、第449條第1項、第85條、第78條，判決如主文。
中    華    民    國    98    年    11    月    18    日
                 民事第一庭    審判長法  官  陳文正
                                     法  官  洪文慧

                                     法  官  賴秀蘭
以上正本係照原本作成。
本判決不得上訴。
中    華    民    國    98    年    11    月    18    日
                                     書記官  李佩芳

司法院資訊處製作；財團法人民間司法改革基金會備份。
